【裁判字號】    95,交聲,696
【裁判日期】    951229
【裁判案由】    聲明異議
【裁判全文】
臺灣臺南地方法院交通事件裁定         95年度交聲字第696號
移送機關    交通部公路總局嘉義區監理所臺南監理站
受處分人
即異議人    乙○○
上列受處分人因違反道路交通管理處罰條例案件，對於交通部公
路總局嘉義區監理所臺南監理站民國95年6月14日所為之裁決處
分（處分案號：嘉監南字第裁74-M00000000號），聲明異議，本
院裁定如下：
    主  文
原處分撤銷。
乙○○不罰。
    理  由
一、本件聲明異議意旨略以：受處分人即異議人乙○○被警舉發
    於民國95年5月10日10時45分許，駕駛牌照號碼NMT-378號輕
    機車，在臺南縣歸仁鄉○○路與仁愛南街口，「肇事致人（
    甲○○）受傷後逃逸」，經臺南監理站以上開裁決書依94年
    12月28日修正，95年7月1日施行前（裁決時）之道路交通管
    理處罰條例第62條第1項、第67條第1項第1款（按裁決書漏
    載第1款）裁處吊銷駕駛執照，終身禁考。惟異議人在95年5
    月10日上午10時45分碰撞到甲○○女士的摩托車腳踏板，之
    後我們倆的摩托車就倒下，異議人的手有點痛，對方也亦喊
    手痛，異議人看她並沒有外傷，異議人就把摩托車移開，之
    後對方一直責備異議人闖紅燈。事實是上異議人是行進歸仁
    的中山路到歸仁的仁愛南街口時，看號誌燈還是綠燈所以繼
    續前進，但剛過號誌燈時就轉換黃燈，後很快的就轉紅燈，
    因異議人已騎到路中央不能停止了，正想把仁愛南街口快騎
    過去的時候，突然看到莊女士而碰撞在一起，因異議人看莊
    女士外表都沒有受傷流血以為她應該沒事，就這樣走了，並
    無逃逸的意思，為此聲明異議。
二、按汽車駕駛人駕駛汽車肇事致人受傷或死亡，應即採取救護
    或其他必要措施，並向警察機關報告，不得駛離，違者吊扣
    其駕照3個月至6個月；逃逸者吊銷駕駛執照；汽車駕駛人曾
    依第62條第1項之規定吊銷駕駛執照者，終身不得考領駕駛
    執照，94年12月28日修正，95年7月1日施行前之道路交通管
    理處罰條例第62條第1項、第67條第1項第1款定有明文。經
    查：
(1)、本件受處分人即異議人乙○○被警舉發於95年5月10日10時
    45分許，駕駛牌照號碼NMT-378號輕機車，在臺南縣歸仁鄉
    ○○路與仁愛南街口，「肇事致人（甲○○）受傷後逃逸」
    ，固有臺南縣警察局95年5月24日南縣警交字第M00000000號
    舉發違反道路交通管理事件通知單附卷可稽。
(2)、惟查上開事件其刑事部分經臺灣臺南地方法院檢察署檢察官
    偵查結果，認：「一、告訴及臺南縣警察局新化分局報告意
    旨略以：被告乙○○於民國95年5月10日上午10時45分許，
    騎乘車牌號碼NMT-378號重型機車沿臺南縣歸仁鄉○○路1段
    由西向東方向行駛，駛至該路段與仁愛南街口，應注意而未
    注意，不慎適與沿仁愛南路由南向北行駛之告訴人甲○○所
    騎乘之車牌號碼NJG-039號重型機車發生碰撞，致告訴人人
    車倒地，因而受有左肩挫傷、左膝及左足踝擦傷等傷害。詎
    被告於肇事後，乃自行扶起機車，未實施救護傷患及報警處
    理，亦未留下聯絡方式，反逕行牽行機車離去，嗣經告訴人
    報警處理，循線查知上情，因認被告涉有刑法第185條之4條
    肇事遺棄罪嫌及同法第284條第1項前段過失傷害罪嫌云云。
    二、過失傷害部分：按告訴乃論之罪，告訴人於第一審辯論
    終結前得撤回告訴，又告訴乃論之罪其告訴已經撤回者，應
    為不起訴處分，刑事訴訟法第238條第1項、第252條第5款分
    別定有明文。本件核被告所涉係屬刑法第284條第1項前段之
    過失傷害罪嫌，依同法第287條前段規定，須告訴乃論，茲
    因告訴人甲○○業已具狀撤回告訴，此有請求撤回告訴狀1
    紙附卷可稽，揆諸首開法條說明，自應為不起訴處分。三、
    公共危險部分：(一)、按犯罪事實應依證據認定之，無證據
    不得認定犯罪事實，刑事訴訟法第154條第2項定有明文。再
    認定不利於被告之事實，須依積極證據，苟積極證據不足為
    不利於被告事實之認定時，即應為有利於被告之認定，更不
    必有何有利之證據。另刑事訴訟法上所謂認定犯罪事實之證
    據，係指足以認定被告確有犯罪行為之積極證據而言，該項
    證據自須適合於被告犯罪事實之認定，始得採為斷罪資料（
    最高法院30年上字第816號、29年上字第3105號判例參照）
    。次按刑法第185條之4於88年4月21日修法時之增訂理由為
    ：為維護交通安全，加強救護，減少被害人之死傷，促使駕
    駛人於肇事後，能對被害人即時救護，特增設本條，關於肇
    事致人死傷而逃逸之處罰規定，本條之刑度參考第294條第1
    項遺棄罪之規定。至於本條之主觀犯意係指行為人於逃逸之
    際，就其駕駛行為肇事致人死傷一事，於其主觀上有所認知
    或預見其發生而猶不計一切執意離去之心態。(二)、本件告
    訴及報告意旨認被告乙○○涉有肇事遺棄罪嫌，無非以被告
    肇事後未留下聯絡電話及救治傷患，即先行離去為其論據。
    訊據被告固坦承事發時未留下連絡電話或實施任何救助行為
    後就離開肇事現場，惟堅詞否認有何肇事遺棄罪嫌犯行，辯
    稱：車禍發生之後，伊有停下與告訴人甲○○爭吵十幾分鐘
    後才離開，當時伊覺得告訴人可以站起來，而且沒有什麼明
    顯外傷，所以就牽著摩托車走了等語。經查，告訴人於本署
    偵查中亦陳稱：車禍發生當時後伊與被告有停下來吵架，大
    概吵了十幾分鐘，後來被告就牽著摩托車離開，所以伊就打
    電話給119，一邊看著乙○○的車號，一邊將其車牌號碼報
    給119的人員等語。與被告所辯其有停下來十幾分鐘等情大
    致相符，足信被告上開所辯，應為真實。是被告既有停留現
    場十餘分鐘，顯與肇事後置之不理，或未為任何停留便行離
    去等逃逸行為迥異，自難以其後被告駛離現場，遽認渠有逃
    逸之犯意。甚者，被告既已停車，可得預見有遭被害人記下
    車號、己身長相與特徵，而事後有因此受追緝之可能，衡諸
    常情，實無逃逸之必要，應信被告確係因見告訴人已能自由
    行動而無礙，始行離去，並無逃逸之犯意。參以被告到案後
    自始並未否認係屬肇事者，被告即無刻意隱瞞肇事責任之意
    圖。此外，復查並無其他積極證據足認被告涉有何肇事逃逸
    之犯行，應認其犯罪嫌疑不足。四、依刑事訴訟法第252條
    第10款為不起訴處分。」，有該署檢察官95年11月1日95年
    度調偵字第666號不起訴處分書附卷可稽，並經本院調卷查
    明在案。
(3)、異議人於本院95年8月10日調查時陳稱：事故發生後，我與
    甲○○吵架約10分鐘，因我原有重度的憂鬱症，因吵架引起
    我的不適，怕會因此引起不理智的行為，所以我就離開現場
    ，我沒有留下我的相關資料給甲○○，但她應該可看到我的
    機車牌號號碼，我沒有遮掩等語，核與證人甲○○於本院95
    年8月10日調查時證稱：「撞到之後，異議人站起來，我也
    站起來，我說我手受傷，沒辦法動，她說她內傷，她趕時間
    ，我有請她留下來，她不留」，並證稱當時異議人有與其爭
    吵，「她說我闖紅燈，我說沒有，並說路口有錄影帶，應等
    警察來，她卻沒有等警察來，逕行離開」等語相符。
(4)、又異議人患有憂鬱證，從93年10月22日起在臺南市立醫院身
    心科門診持續追蹤治療，有異議人所提出之臺南市立醫院出
    具之診斷證明書1份附卷可稽，並經本院依職權調取異議人
    之病歷資料顯示，異議人從85年9月10日起，即因患有憂鬱
    證而在持續在臺南市立醫院門診治療。
(5)、綜上所述，異議人謂其在事故發生後，與甲○○吵架約10分
    鐘，因其患有重度的憂鬱症，吵架引起其不適，怕會因此引
    起不理智的行為，所以其才離開現場，並非有逃逸的意思，
    應堪採信。
三、原處分機關未予詳查即驟下決斷，於法尚有未合，應由本院
    裁定將原處分撤銷，並另為異議人不罰之諭知，以資適法。
四、據上論斷，應依道路交通管理處罰條例第87條第2項，道路
    交通案件處理辦法第20條前段，裁定如主文。
中    華    民    國    95    年    12    月    29    日
                              交通法庭法  官  林勝利
以上正本證明與原本無異
如不服本裁定應於送達後5日內向本院提出抗告狀
                                書記官  陳金堂
中    華    民    國    95    年    12    月    29    日


司法院資訊處製作；財團法人民間司法改革基金會備份。
